臺灣高雄地方法院刑事判決　　　　　　 96年度簡上字第646號
上　訴　人
即　被　告　丁○○
上　訴　人
即　被　告　丙○○
上列上訴人即被告因傷害等案件，不服本院鳳山簡易庭民國96年
4月9日96年度簡字第1493號所為第一審判決（聲請簡易判決處刑
書案號：臺灣高雄地方法院檢察署95年度偵字第23293 號、第26
325 號），提起上訴，本院第二審合議庭判決如下：
    主  文
原判決關於丁○○、丙○○部分撤銷。
丁○○、丙○○共同犯傷害罪，各處拘役肆拾日，均減為拘役貳
拾日，如易科罰金，均以新臺幣壹仟元折算壹日。均緩刑貳年。
    事  實
一、丁○○、丙○○於民國95年8 月31日22時30分許，因吳冠峰
    夥同乙○○、甲○○及另一姓名年籍不詳之成年男子等3 人
    至高雄市○○區○○路139 號丁○○、丙○○住處，與丁○○發生爭執，丁○○、丙○○間，竟共同基於傷害人身體之
    犯意聯絡，與乙○○、甲○○及另一姓名年籍不詳之成年男
    子分持機車大鎖、安全帽及鐵管等互毆（乙○○、甲○○被
    訴傷害罪部分，業經原審判處有期徒刑3 月，因未據上訴而
    告確定），致吳冠峰受有頭部傷害併前額裂傷3.5cm 、上背
    部擦傷貳處各為3.5 ×2cm 及3 ×1.5cm 、右前臂及右肩挫
    傷、右眼框挫傷併眼等傷害，乙○○受有前額擦傷1 ×3cm
    、左前臂擦傷6 ×2cm 等傷害。
二、案經乙○○、吳冠峰訴由高雄市政府警察局苓雅分局報請臺
    灣高雄地方法院檢察署檢察官偵查起訴。
    理  由
一、按被告以外之人（包括證人、鑑定人、告訴人、被害人及共
    同被告等）於審判外之陳述雖不符刑事訴訟法第159條之1至
    第159條之4等規定，而經當事人於審判程序同意作為證據，
    法院審酌該言詞陳述或書面陳述作成時之情況，認為適當者
    ，亦得為證據；當事人、代理人或辯護人於法院調查證據時
    ，知有刑事訴訟法第159條第1項不得為證據之情形，而未於
    言詞辯論終結前聲明異議者，視為有前項之同意，同法第15
    9條之5定有明文。立法意旨在於傳聞證據未經當事人之反對
    詰問予以核實，原則上先予排除。惟若當事人已放棄反對詰
    問權，於審判程序中表明同意該等傳聞證據可作為證據；或
    於言詞辯論終結前未聲明異議，基於尊重當事人對傳聞證據
    之處分權，及證據資料愈豐富，愈有助於真實發見之理念，
    且強化言詞辯論主義，使訴訟程序得以順暢進行，上開傳聞
    證據亦均具有證據能力。本件證人即告訴人乙○○、吳冠峰
    於警詢中供述及所提出之診斷證明書其性質雖屬傳聞證據，
    ，且查無符合同法第159 條之1 至之4 等前4 條之情形，惟
    其等所為之上開警詢筆錄內容，業經本院當庭予以提示並告
    以要旨，且各經檢察官及被告表示意見，當事人已知上述筆
    錄乃傳聞證據，且均未於言詞辯論終結前對該等筆錄內容異
    議，本院審酌該證據作成之情況，認並無不可信情形，採為
    證據應為適當，自得為證據，合先敘明。
二、訊據被告丁○○、丙○○矢口否認有何傷害犯行，辯稱：並
    未傷害告訴人云云，被告丁○○且辯稱：伊如有傷害，亦屬
    正當防衛云云。經本院查：
  (一)被告2 人於95年8 月31日22時30分許，在高雄市○○區○○
    路139 號住處，因與告訴人乙○○、甲○○及另一姓名年籍
    不詳之成年男子發生爭執，竟雙方共同基於傷害人身體之犯
    意聯絡，分持機車大鎖、安全帽及鐵管等互毆，告訴人吳冠
    峰因此受有事實欄所載之頭部傷害併前額裂傷、上背部擦傷
    貳處、右前臂及右肩挫傷、右眼框挫傷併眼傷害，乙○○受
    有前額擦傷、左前臂擦傷等傷害之事實，業據證人即告訴人
    乙○○於警詢、偵查中時證述綦詳，證人乙○○於警詢中證
    稱：「因吳冠峰是第一個進去，我在他後面進去，我當場看
    到他丁○○拿鐵管打他的。」、「（除了丁○○打你們之外
    ？是否還有其他人用何物毆打你們？）有丁○○的親大哥名
    字我不知道。」（見警卷第3 頁）；復於偵訊中具結證稱：
    「我頭帶安全帽，我看到丁○○拿鐵棍打吳冠峰，所以我才
    拿機車大鎖打潘。」、「吳第一個衝進去，裕及其友人拿鐵
    棍打吳，陸陸續續又有人衝下來，我們見對方人多勢眾，於
    是跑離現場，但是我跑到一半，被對方圍住，被打昏後送
    802 。」、「（誰打你？何處受傷？）裕及他大哥增，我的
    受傷處如傷單所示。」、「（你打誰？打何處？）我針對裕
    打，我打他如傷單所示，當時一陣亂打。我與裕互毆。我確
    定沒有打增，但增有打我。」、「（誰打吳冠峰？）裕、增
    等人，因為他一進門就被裕打到頭，是我衝進去救他。」、
    「增在巷內持棍子打我頭部。裕在巷內也有打我，記不得裕
    是用手，還是工具打我，但確定裕有打我。」「（有無看到
    何人打鋒？）剛進潘家時，看到增持鐵棍打鋒頭部，裕也有
    持工具打鋒頭部，我就持大鎖跑進去救鋒，後來我、鋒就跑
    了，因為有很多人從樓上衝下來。」等語（見95年度偵字第
    2329 3號卷【以下簡稱偵卷】第29頁、第43頁），核與告
    訴人即證人吳冠峰於警詢中證述：「……可能當時我口氣態
    度非很好讓對方誤認我們要打架，之後我看見丁○○大哥丙○○手持鐵棍，我就跑出屋外，丙○○追至屋外持鐵棍毆打
    頭部、背部、左右雙手。我就騎機車逃離現場。」等語（見
    95年度偵字第26325 號卷【以下簡稱偵卷】第5 頁）；於
    偵查中證稱：「我一進門見到裕、增、裕父母四人，當我在
    裕講話，增就去後面拿鐵棒過來。當時我與裕講話口氣很差
    ，他們以為我要打架，於是我與裕先發生拉扯，增以為我帶
    朋友來在外面等待，是要來打架，於是突然間增拿鐵棒打我
    頭部，我當時眼冒金星，於是意識就開始模糊，只想趕快離
    開該處，怕被人打死。……」、「增以鐵棒打我頭部。裕則
    一開始與我發生拉扯。」、「有與裕徒手發生肢體衝突」（
    見偵卷第42頁）等語大致相符。又告訴人吳冠峰於案發當
    時確實受有頭部傷害併前額裂傷、上背部擦傷貳處、右前臂
    及右肩挫傷、右眼框挫傷併眼傷害；告訴人乙○○確實受有
    前額擦傷、左前臂擦傷等傷害之事實，並有吳冠峰之高雄醫
    學大學附設中和紀念醫院診斷證明書2 紙（見警卷第22頁、
    第25頁）、乙○○之國軍高雄總醫院驗傷診斷書（見警卷第
    24頁）等在卷可證。依上開吳冠峰診斷書所記載之傷勢，與
    前揭告訴人證述遭被告以鐵棒揮打頭部之情節互核亦屬相符
    。
  (二)而被告丁○○於偵查中亦自承：「（他們三人有受傷？）答
    ：他們說有受傷，乙○○是要跑時被我們抓住，他是與我互
    毆時受傷的。」等語（見偵卷第5 頁）；丙○○於警詢中
    亦供稱：「……一下樓見我弟弟丁○○滿頭都是血，客廳的
    二個人，立刻丟下兇器逃出門外，我及二弟丁○○二人亦追
    出去，其中一人乙○○為我們友人壓制在地，在客廳打我弟
    丁○○之二人還企圖要救走乙○○，後來見救不成，他們二
    人就跳上所騎之機車逃走。」等語（見偵卷第8 頁），由
    以上告訴人之供述可見，當時之情況係告訴人吳冠峰、乙○○與被告丁○○、丙○○及另一姓名年籍不詳之成年男子發
    生衝突之後，因情勢處於下風，吳冠峰急欲逃離現場，但被
    告丙○○、丁○○在後追趕，乙○○不及逃跑，而遭在後追
    趕之被告丙○○、丁○○等人壓制在地，吳冠峰亦無法搭救
    ，乙○○落單後受傷送醫。由此益足徵吳冠峰證稱在進入被
    告家中時，即遭丙○○持鐵棍打中頭部，乙○○證述其原先
    係針對被告丁○○打，與丁○○互毆，而於吳冠峰等人逃出
    門外時，因不及逃跑，而遭在後追趕之被告丙○○等人壓制
    在地進而遭毆打等情，應屬真正。否則告訴人吳冠峰倘僅與
    丁○○發生爭執並毆打丁○○後即逃出被告家門外，即不可
    能會受有頭部傷害併前額裂傷（前額頭部逢5 針）、上背部
    擦傷、右前臂及右肩挫傷、右眼框挫傷等傷害；乙○○若僅
    遭壓制而未遭毆打，亦不致受有前額擦傷、左前臂擦傷等傷
    害，並經救護車送醫治療，足認告訴人證稱被告2 人確有共
    同傷害之犯行，要可認定。被告丙○○、丁○○潘辯稱其等
    未共同傷害告訴人，不知告訴人如何受傷云云，應與常情不
    符，所為供述不無事後卸責及相互偏袒迴護之虞，無從對被
    告為有利之認定。
  (三)再按對於現在不法之侵害，而出於防衛自己或他人權利之行
    為，不罰，刑法第23條固定有明文。惟本條「正當防衛」之
    成立，必須對於現在不法之侵害始得為之，如侵害業已過去
    ，或無從分別何方為不法侵害之互毆行為，均不得主張防衛
    權，而衡之一般社會經驗法則，互毆係屬多數動作構成單純
    一罪而互為攻擊之傷害行為，縱令一方先行出手，而還擊之
    一方在客觀上苟非單純對於現在不法之侵害為必要排除之反
    擊行為，因其本即有傷害之犯意存在，則對其互為攻擊之還
    手反擊行為，自無主張防衛權之餘地（最高法院92年度臺上
    字第3039號判決參照）。經查，於前揭發生爭執之日，被告
    丁○○除與告訴人相互拉扯之外，並有出手毆打告訴人一節
    ，分別經證人乙○○、吳冠峰證述屬實，已如前述，足認被
    告丁○○所為，並非僅在排除告訴人之現在不法侵害，應可
    認定被告丁○○於出手毆打告訴人時，主觀上已非單純出於
    防衛之意思甚明，被告辯稱丁○○其縱有前揭行為，亦構成
    正當防衛云云，自不足採。
  (四)綜上所述，本案被告二人辯稱並未出手毆打告訴人，又被告
    丁○○辯稱其所為係構成刑法正當防衛云云，均不足採信，
    被告有前揭共同傷害告訴人之行為，應堪認定。本案犯罪事
    證明確，應予依法論科。
三、核被告所為，係犯刑法第277 條第1 項之傷害罪，被告2 人
    就上開犯行，有犯意之聯絡及行為之分擔，皆為共同正犯。
    本件被告犯罪事證明確。原審據以論處被告罪刑，固非無見
    ，然查，被告所為前揭犯行，其犯罪時間係在96年4 月24日
    之減刑基準日前，應依96年7 月16日施行之中華民國九十六
    年罪犯減刑條例第2 條第1 項第3 款之規定，減其刑期二分
    之一，是原判決未及適用而依法減刑，自有未洽。被告上訴
    意旨否認犯罪，雖無理由，惟原判決既有上開可議之處，自
    應由本院就被告二人部分予以撤銷改判。
四、爰審酌被告與告訴人因細故發生爭執，竟不思理性解決問題
    ，即出手毆打告訴人成傷，然本案發生之起因係告訴人乙○○、甲○○與甲○○成年友人3 人因言語衝突等細故，乃深
    夜共同前往被告之住處傷害被告丁○○，並造成被告丁○○
    頭面部及身體等處多處受傷，被告丁○○因一時情緒激動而
    加以反擊，被告丙○○因見胞弟遭攻擊而與潘裕崑共同傷害
    被告乙○○、甲○○等犯罪動機、目的、手段、智識程度、
    生活狀況等一切情狀，分別量處如主文所示之刑。又本件被
    告犯罪時間，係在96年4 月24日以前，合於中華民國96年犯
    減刑條例所定減刑條件，應依該條例第2 條第1 項第3 款、
    第7 條規定，減其宣告刑二分之一，並分別諭知宣告刑及減
    得之刑，及再諭知易科罰金之折算標準。又被告丁○○前未
    曾受有期徒刑以上之宣告，被告丙○○雖前於86年間，因妨
    害家庭案件，經臺灣嘉義地方法院以86年度易字第1745號、
    臺灣高等法院臺南分院87年度上易字第252 號判處有期徒刑
    4 月確定，而曾受有期徒刑以上刑之宣告，然於87 年8月25
    日易科罰金執行完畢後，迄今已逾5 年未曾受有期徒刑以上
    刑之宣告，有臺灣高等法院被告前案紀錄表各1 份附卷可稽
    ，其等因一時失慮致罹刑典，且考量本案之起因為告訴人乙○○、吳冠峰先至被告家中尋釁滋事，被告等於案發當時係
    在自己家中，本無與告訴人衝突之意，係因遭告訴人侵入家
    中之情況下而引發被告本件相互傷害之事件，與一般當事人
    互毆之情況顯然有別，被告2 人之惡性並非重大，諒經此偵
    、審及刑之宣告程序後，應知所警惕，而無再犯之虞，本院
    考量上情，認所宣告之刑以暫不執行為適當，爰併諭知緩刑
    2 年，以啟自新。又本院衡量依被告以上犯罪情節，係告訴
    人主動挑起本件爭端，認並無對所宣告緩刑附加條件之必要
    ，附此敘明。
四、應依刑事訴訟法第455 條之1 第1 項、第3 項、第369 條第
    1 項前段、第364 條、第299 條第1 項前段，刑法第28條、
    第277 條第1 項、第41條第1 項、74條第1 項第1 款、第2
    款，刑法施行法第1 條之1 ，中華民國96年罪犯減刑條例第
    2 條第1 項第3 款、第7 條，判決如主文。
本案經檢察官戊○○到庭執行職務。
中　　華　　民　　國　　96　　年　　11　　月　　27　　日
                  刑事第二庭  審判長法　官  田平安
                                    法　官  呂明燕
                                    法  官  曾子珍
以上正本證明與原本無異。
不得上訴。
中　　華　　民　　國　　96　　年　　11　　月　　27　　日
　　　　　　　　　　　　　　　　　　書記官  王翌翔
附錄本判決論罪科刑法條：
刑法第277條第1項
傷害人之身體或健康者，處3 年以下有期徒刑、拘役或1 千元以
下罰金。
